【裁判字號】    95,訴緝,10
【裁判日期】    950220
【裁判案由】    偽造文書
【裁判全文】
臺灣板橋地方法院刑事判決              95年度訴緝字第10號
公  訴  人  臺灣板橋地方法院檢察署檢察官
被      告  乙○○
上列被告因偽造文書案件，經檢察官提起公訴〔起訴案號：91年
度偵字第9056號〕。本院合議庭評決由受命法官獨任進行簡式審
判程序，茲判決如下：
          主  文
乙○○共同行使偽造私文書，足以生損害於公眾及他人，累犯，
處有期徒刑參月，如易科罰金，以參佰元折算壹日。如事實欄所
示偽造『龍慶茶葉有限公司』之公司章、『甲○○』之私章各壹
枚，偽造『龍慶茶葉有限公司』、『甲○○』之印文各壹枚，均
沒收之。
        事  實
壹、乙○○於〔一〕民國〔下同〕83年間，因違反修正前麻醉藥
    品管理條例案〔臺灣板橋地方法院檢察署83年度偵字第1500
    9 號〕，經本院判處有期徒刑捌月確定，嗣於85年3 月24日
    執行完畢。〔二〕85年間，因違反修正前醉藥品管理條例案
    〔臺灣板橋地方法院檢察署85年度偵字第19483 號〕，經本
    院判處有期徒刑捌月確定，嗣於87年8 月3 日執行完畢。緣
    乙○○與吳柏憲係朋友關係，乙○○於88年5 月間向臺北縣
    新莊市車邦中古汽車商行〔下稱車邦車行〕購置牌照號碼Ｂ
    Ｆ─7116號自小貨車，惟因個人身分無法辦理前揭自小貨車
    過戶，遂尋思以他公司行號之名義辦理過戶。詎乙○○竟與
    吳柏憲基於偽造私文書之犯意聯絡，先由吳柏憲自真實姓名
    年籍不詳自稱『林家義』之成年男子處，收受來路不明之龍
    慶茶葉有限公司〔下稱龍慶公司〕之營利事業登記證影本，
    交予不知情之車邦車行員工陳彩鳳〔業經檢察官處分不起訴
    確定〕，向其佯稱已得龍慶公司之同意，可將前開自小貨車
    登記於該公司名下，並託其代刻『龍慶茶葉有限公司』之公
    司章、負責人『甲○○』之私章暨代辦過戶事宜。陳彩鳳遂
    於88年5 月14日本『受託意旨』，委託不知情之刻印業者偽
    造『龍慶茶葉有限公司』公司章、負責人『甲○○』之私章
    各壹枚後，在「汽〔機〕車過戶申請登記書」內「新車主名
    稱〔簽章欄〕」，以前揭印章偽造『龍慶茶葉有限公司』、
    『甲○○』之印文各壹枚，以龍慶公司名義作成「汽〔機〕
    車過戶申請登記書」後，持以行使，使臺北區監理所承辦人
    員，將前開自小貨車過戶於龍慶公司名下，並於同日將上開
    不實之事項，登錄於職務上所掌之車籍異動電子資料庫，足
    以生損害於公路監理機關對車籍管理之正確性及龍慶公司。
    嗣因甲○○屢接獲舉發違反道交通管理事件通知單，乃向監
    理機關申訴而查獲上情。
貳、案經龍慶公司負責人甲○○訴由南投縣政府警察局南投分局
    報由臺灣南投地方法院檢察署呈請臺灣高等法院檢察署令轉
    臺灣板橋地方法院檢察署暨臺灣板橋地方法院檢察署檢察官
    自動檢舉偵查起訴。
        理  由
壹、右揭事實，業據被告乙○○於本院審理時坦承不諱〔參見本
    院95年1 月16日準備程序暨簡式審判筆錄〕，核與〔一〕共
    同被告吳柏憲於本院審理時自白情節〔參見本院93年10 月
    11日準備程序筆錄、簡式審判筆錄〕。〔二〕被害人甲○○
    於警詢、偵查時指訴情節〔參見臺灣南投地方法院檢察署88
    年度偵字第4066號卷第6 至7 頁、第51頁背面、第52頁，臺
    灣板橋地方法院檢察署91年度偵字第9056號卷第57至58頁〕
    。〔三〕證人陳彩鳳於警訊、偵訊時證述情節〔參見臺灣板
    橋地方法院檢察署88年度偵字第21858 號卷第13頁、第19頁
    正、背面〕，互核均相符，並有「汽〔機〕車過戶申請登記
    書」、「最新車籍查詢報表」暨車籍作業系統─查詢認可資
    料等足佐〔附臺灣南投地方法院檢察署88年度偵字第4066號
    卷第13至15頁〕。且按：「在紙上或物品上之文字、符號、
    圖畫、照像，依習慣或特約，足以為表示其用意之證明者，
    關於本章及本章以外各罪，以文書論。」、「錄音、錄影或
    電磁紀錄，藉機器或電腦之處理所顯示之聲音、影像或符號
    ，足以為表示其用意之證明者，亦同。」、「稱電磁紀錄，
    指以電子、磁性或其他無法以人之知覺直接認識之方式所製
    成之紀錄，而供電腦處理之用者。」，刑法第二百二十條定
    有明文，前開『車籍資料』，業經監理機關承辦公務員登錄
    於「車籍作業系統」之車籍異動電子資料庫，有「車籍作業
    系統─查詢認可資料」足參，堪認被告確有事實欄所示使公
    務員登載不實犯行。事證明確，被告之上開犯行，堪予認定
    。
貳、核被告乙○○所為，係犯刑法第216 條、第210 條之行使偽
    造私文書罪、刑法第220 條第2 項、第214 條之使公務員登
    載不實罪。偽造印章、偽造印文均為偽造私文書之部份行為
    ，偽造私文書之低度行為復為行使偽造私文書之高度行為所
    吸收，均不另論罪。所犯行使偽造私文書、使公務員登載不
    實犯行，有方法結果之牽連關係，應從一重之行使偽造私文
    書罪處斷。被告利用不知情之陳彩鳳犯罪，為間接正犯。乙
    ○○與吳柏憲就上揭犯行，有犯意聯絡及行為分擔，為共同
    正犯。被告乙○○前因事實欄壹之〔一〕、〔二〕所示之罪
    ，經法院判處罪、刑確定，先後於「85年3 月24日」、「87
    年8 月3 日」執行完畢，此有刑案資料查註紀錄表附偵查卷
    、臺灣高等法院被告前案紀錄表附本院卷等足參，伍年之內
    ，再犯有期徒刑以上之本罪，依累犯之規定，加重其刑；爰
    審酌被告犯罪之動機、目的、手段、所生危害及犯罪後之態
    度等一切情狀，量處如主文所示之刑。偽造之「汽〔機〕車
    過戶申請登記書」，業經持交監理機關行使，即非被告所有
    ，自無從宣告沒收。偽造之『龍慶茶葉有限公司』公司章、
    『甲○○』私章各壹枚，係偽造之印章，雖未扣案，惟無證
    據證明業已滅失，「汽〔機〕車過戶申請登記書」上偽造之
    『龍慶茶葉有限公司』、『甲○○』印文各壹枚，係偽造之
    印文，不問屬於犯人與否，沒收之。
參、被告等行為後，刑法第41條業於90年1 月10日修正公布同日
    施行，同年月12日生效，原條文修正為第41條第1 項，並將
    得易科罰金之罪，從「犯最重本刑為三年以下有期徒刑以下
    之刑之罪」，修正為「犯最重本刑為五年以下有期徒刑以下
    之刑之罪」暨『增訂』「但確因不執行所宣告之刑，難收矯
    正之效，或難以維持法秩序者，不在此限。」，比較新舊法
    律，以新法有利於被告，即應適用新法。
據上論斷，應依刑事訴訟法第273 條之1 第1 項、第299 條第1
項前段，刑法第2 條第1 項前段、第28條、第216 條、第210 條
、第220 條第2 項、第214 條、第55條、第47條、第41條第1 項
前段、第219 條，罰金罰鍰提高標準條例第1 條前段，判決如主
文。
本案經檢察官蔡元仕到庭執行職務。
中    華    民    國    95    年    2     月    20    日
                  刑事第一庭  法  官    陳福來
右正本證明與原本無異。
如不服本判決，應於判決送達後十日內提出上訴狀。
                               書記官   林兆嘉
中    華    民    國    95    年    3     月    28    日
附錄本案論罪科刑法條全文：
刑法第二百十條：
偽造、變造私文書，足以生損害於公眾或他人者，處五年以下有
期徒刑。
刑法第二百十四條：
明知為不實之事項，而使公務員登載於職務上所掌之公文書，足
以生損害於公眾或他人者，處三年以下有期徒刑、拘役或五百元
以下罰金。
刑法第二百十六條：
行使第二百十條至第二百十五條之文書者，依偽造、變造文書或
登載不實事項或使登載不實事項之規定處斷。
刑法第二百二十條：
在紙上或物品上之文字、符號、圖畫、照像，依習慣或特約，足
以為表示其用意之證明者，關於本章及本章以外各罪，以文書論
。錄音、錄影或電磁紀錄，藉機器或電腦之處理所顯示之聲音、
影像或符號，足以為表示其用意之證明者，亦同。稱電磁紀錄，
指以電子、磁性或其他無法以人之知覺直接認識之方式所製成之
紀錄，而供電腦處理之用者。


司法院資訊處製作；財團法人民間司法改革基金會備份。
